【裁判字號】    98,訴,60
【裁判日期】    980904
【裁判案由】    傷害
【裁判全文】
臺灣新竹地方法院刑事判決                98年度訴字第60號
公  訴  人  臺灣新竹地方法院檢察署檢察官
被      告  丙○○
指定辯護人  本院公設辯護人乙○○
上列被告因傷害案件，經檢察官提起公訴（97年度調偵字第106
號），本院判決如下：
    主  文
本件公訴不受理。
    理  由
一、公訴意旨略以：被告丙○○與其友人甲○○（其所涉傷害致
    重傷犯行，業經本院於民國98年7月31日以98年度訴字第60
    號刑事判決判處有期徒刑1年10月、緩刑3年），於96年12月
    13日上午4時30分許，在新竹市○○區○○路640巷110號前
    共同基於傷害人身體之犯意聯絡，毆打告訴人戊○○，致告
    訴人戊○○受有臉之挫傷、左手挫傷、左小腿挫傷、左眼鈍
    傷、左眼外傷性前房出血、外傷性視神經病變等傷害，嗣經
    警據報於同日上午4時46分許到場而查知上情，告訴人戊○○經送醫治療後，其左眼矯正後之視力仍僅餘0.02，而已嚴
    重減損其視能，因認被告丙○○涉有刑法第277條第2項後段
    之傷害致重傷罪嫌等語。
二、按告訴乃論之罪，告訴人於第一審辯論終結前得撤回其告訴
    ，又告訴經撤回者，應諭知不受理之判決，並得不經言詞辯
    論為之，刑事訴訟法第238條第1項、第303條第3款、第307
    條分別定有明文。再按共同正犯之所以應對其他共同正犯所
    實施之行為負全部責任者，以就其行為有犯意之聯絡為限，
    若他犯所實施之行為，超越原計劃之範圍，而為其所難預見
    者，則僅應就其所知之程度，令負責任，未可概以共同正犯
    論（最高法院50年台上字第1060號判例意旨參照）；而加重
    結果犯，以行為人能預見其結果之發生為要件，所謂能預見
    乃指客觀情形而言，與主觀上有無預見之情形不同，若主觀
    上有預見，而結果之發生又不違背其本意時，則屬故意範圍
    ；是以，加重結果犯對於加重結果之發生，並無主觀上之犯
    意可言。從而共同正犯中之1人所引起之加重結果，其他之
    人應否同負加重結果之全部刑責，端視其就此加重結果之發
    生，於客觀情形能否預見；而非以各共同正犯之間，主觀上
    對於加重結果之發生，有無犯意之聯絡為斷，最高法院91年
    台上字第50號判例意旨供參。末按，刑事判決得就起訴之犯
    罪事實變更檢察官起訴所引應適用之法條者，以科刑或免刑
    判決為限，檢察官以殺人未遂起訴，經原審審理結果，認為
    被告所犯實為傷害罪，未經合法告訴，則於判決理由欄敘明
    其理由逕依刑事訴訟法第303條第3款諭知不受理判決即可，
    尚無適用同法第300條之餘地，亦有最高法院71年度台上字
    第6600號判決意旨可資參照。
三、本件公訴人認被告與同案被告甲○○共同涉犯刑法第277條
    第2項後段之傷害致重傷罪嫌，係以被告於警詢、偵查中之
    供述，證人即同案被告甲○○、證人即告訴人戊○○於警詢
    、偵查中之供述，告訴人國泰綜合醫院診斷證明書、病歷影
    本、衛生署新竹醫院診斷證明書、病歷影本、傷勢照片、新
    竹市消防局救護紀錄表影本、行政院衛生署新竹醫院97年5
    月30日新醫歷字第0970003286號函、警員己○○出具之偵查
    報告、現場地圖、現場照片、新竹市警察局指揮中心110報
    案紀錄單、警員到場時錄音光碟、公務電話紀錄單、員警工
    作紀錄簿、寶島光學科技有限公司函等為其主要論據。
四、訊據被告丙○○固坦認有於前揭時間，接獲同案被告甲○○
    之通知而到達現場，因看到現場玻璃被砸，就隨手拿長約60
    公分、直徑約1、2公分之咖啡色長條狀橡皮塑膠軟管保護自
    己，並以拳頭毆打告訴人胸口等事實，惟矢口否認有以塑膠
    軟管毆擊告訴人致其受傷之傷害犯行。辯稱：當天晚上凌晨
    ，同案被告甲○○打電話給伊說其遇到詐騙集團，當時伊在
    睡覺，伊到現場看到玻璃被砸，就隨手拿了1個塑膠軟管，
    又看到對面有兩個影子在拉扯，慢慢走過去，就看到同案被
    告甲○○的嘴角流血，而告訴人一直要打同案被告甲○○，
    伊過去要制止他們，把他們拉開，所以有拉扯，告訴人有打
    伊，伊有徒手往告訴人胸口打過去，在拉開他們的時候，塑
    膠軟管已經掉了，伊沒有踹告訴人云云。經查：
(一)、證人即告訴人戊○○於偵查中具結證述：「丙○○手上拿1
    個長條狀的東西，2人（指被告丙○○及同案被告甲○○）
    一起打我，丙○○一開始用腳踹我胸部1、2下，我倒下以後
    ，丙○○拿手上的東西攻擊我身體左側及臉部，我手一直護
    著頭，大約1、20下，當時我眼鏡被打掉，整個人被側壓在
    地上，只感覺到有長條狀東西一直打我。」、「丙○○有打
    我，一來就直接踹我一腳，用長條狀東西打我，長條狀東西
    是他帶來現場的。」等語（見偵字第2145號偵查卷第30頁）
    ，並於本院審理時結證：「... 隱約有看到丙○○拿著長條
    狀的東西打我腿部...。」、「（丙○○手上是否有拿東西
    打你？）長條狀的東西。」、「（長條狀的東西就是丙○○
    持該物打你嗎？）有。」、「（打到你什麼部位？）腿部。
    」、「丙○○一開始出現的時候，就把我踹倒在地，並拿條
    狀東西打我腿部。」等情明確（見本院卷第56、63、64、66
    頁），又被告於本院審理時自承：塑膠軟管是可以彎曲的、
    有彈性的細管，就像接水龍頭的那種水管，直徑約1、2公分
    等語（見本院卷第89、90頁），參以告訴人腿部受傷情形，
    其腿部受有多處長約5至7公分、寬約1、2公分之長條型傷痕
    ，此有告訴人受傷照片及行政院衛生署新竹醫院97年4月30
    日新醫歷字第0970002458號函暨其所附告訴人病歷資料等附
    卷可稽（見偵字第2145號卷第40、66頁），均與告訴人指訴
    遭被告以長條狀物品攻擊及被告供述當場撿拾之塑膠軟管外
    型尺寸等情互核一致，是告訴人之指訴尚非無據，堪以採信
    。
(二)、又證人即同案被告甲○○於警詢中供述：後來有聽伊朋友丙○○說有動手拿塑膠管打告訴人，只是想要教訓告訴人等語
    （見偵字第2145號卷第11頁），該份警詢筆錄並經檢察官指
    揮檢察事務官逐字勘驗確認「都是事後我聽到我朋友（指被
    告）說他（指被告）是真的有用塑膠軟棍子，軟棒，就是塑
    膠軟管子啦，有打他（指告訴人），有用那個東西攻擊他（
    指告訴人），但是他（指被告）只是就是想要教訓他（指告
    訴人）。」等語無訛，並製有勘驗報告1份在卷為憑（見調
    偵字第106號卷第51頁），證人甲○○固於本院審理時證稱
    ：「我在警察局有這樣講，但是我敘述錯了，應該是說後來
    丙○○告訴我說他想要教訓戊○○，但是他不知道有多少人
    ，所以他有拿一條塑膠軟管，但是實際上他有沒有打戊○○
    ，丙○○並沒有說。」等語（見本院卷第85頁），惟證人甲○○與被告係從小一起長大的好朋友一節，除據被告供承甚
    明（見本院卷第88頁），並經證人甲○○於本院審理時陳述
    在卷（見本院卷第82頁），2人交情匪淺，且本件被告係因
    證人甲○○之通知始到現場而涉案，證人甲○○於本院審理
    所為之證詞，應有迴護被告之虞，尚難採為對被告有利之認
    定。
(三)、再被告於警詢時供稱：「（你持塑膠軟管保護你及甲○○時
    有無使用？）有使用。」、「（如何使用？）當時我要用塑
    膠軟管將2人隔開。」、「（那你所說的塑膠軟管使用完後
    放置於何處？）當時我在隔開他們時就掉落在地上，後來我
    也不知道塑膠軟管到哪裡去了。」等語（見偵字第2145號卷
    第14頁），嗣於偵查中則翻異前詞稱：「我有拿塑膠管，但
    是我是用手把他們（指告訴人與同案被告甲○○）分開的，
    因為塑膠管早就丟到地上。」等語（見偵字第2145號卷第47
    頁），前後供述已有不符，衡以被告就有拿塑膠管一節並不
    爭執，即表示其已有所警戒及防備，突見同案被告與告訴人
    有環抱疑似扭打之情狀，依常情焉有可能捨工具不用而徒手
    將2人分開之可能，是被告於偵查中之供述，顯係避重就輕
    卸責之詞，洵無足採。另被告於本院審理時證稱：「（你事
    後有無與甲○○說你有拿塑膠軟管打戊○○，是想要教訓戊○○？）我是說我想要拿塑膠軟管打戊○○，但是我沒有用
    塑膠軟管打戊○○。」等語（見本院卷第93頁），亦係為附
    和同案被告甲○○證詞所為，不足採信。
(四)、告訴人並無傷害同案被告甲○○或意圖傷害同案被告甲○○
    之行為，同案被告甲○○外表上亦無明顯的外傷一節，業據
    證人甲○○、警員丁○○於本院審理時具結證述屬實（見本
    院卷第85、157頁），是被告辯稱：因為告訴人一直要打同
    案被告甲○○，伊才用拳頭毆擊告訴人云云，即乏所據，尚
    難採信。
(五)、此外，復有國泰綜合醫院診斷證明書、新竹醫院96年12月24
    日診斷證明書、新竹市警察局第三分局香山派出所警員己○○所製作之偵查報告、新竹市門牌查詢系統、現場照片、國
    泰醫院新竹分院97年6月4日（97）竹行字第318號函、財團
    法人國泰綜合醫院97年6月24日（97）竹行字第357號函、新
    竹市警察局第三分局97年10月29日竹市警三分偵字第097002
    4046號函暨其所檢附之新竹市警察局指揮中心受理110報案
    紀錄單、新竹市警察局員警工作記錄簿、新竹市警察局第三
    分局98年6月12日竹市警三分偵字第0980013563號函暨其所
    附警員陳聖元製作之偵查報告等在卷為憑（見偵字第2145號
    卷第19、20、35至38頁，調偵字第106號卷第12、54、55、6
    2、63頁，本院卷第138、139頁）。是被告有持塑膠軟管毆
    擊告訴人身體，致告訴人受有臉之挫傷、左手挫傷、左小腿
    挫傷之傷害犯行，堪以認定。
(六)、告訴人之左眼因遭同案被告甲○○之毆擊而受傷，其左眼視
    力下降、視力變差，裸視之最佳視力為0.02，矯正後之最佳
    視力亦為0.02，視力無法恢復也無法以開刀方式治療後恢復
    ，復因其留有白內障之後遺症，而接受水晶體摘除術人工水
    晶體植入手術，配戴平光眼鏡一節，除據證人戊○○於本院
    審理時具結證述在卷（見本院卷第59、60、65、66頁），並
    有新竹醫院97年5月30日新醫歷字第0970003286號函、98 年
    4月14日新醫歷字第0980002130號函、98年6月10日新醫歷字
    第0980003583號函暨其所附告訴人病歷資料、新竹醫院診斷
    證明書、台北榮民總醫院98年6月16日北總企字第098001252
     1號函暨其所附告訴人之病歷資料等存卷可查（見調偵字第
    106號卷第6、11頁，本院卷第40、129至137、189至226頁）
    ，本院並於審理時當庭勘驗告訴人配戴之眼鏡查明屬實（見
    本院卷第73頁），是告訴人左眼所受傷害，已無法以配戴光
    學眼鏡之方式矯正其視力，其視能已達嚴重減損之重傷害程
    度，固堪認定。惟查：被告係因接獲同案被告甲○○之通知
    始到場一節，除據被告供承甚明（見偵字第2145號卷第13、
    46頁，本院卷第31、88頁），核與證人即同案被告甲○○、
    證人戊○○證述互核一致（見偵字第2145號卷第7、29、42
    頁，本院卷第55、8 4頁），另參以證人戊○○於偵查中證
    述：在被告到場之前，同案被告甲○○徒手把伊的眼鏡打掉
    ，一直用拳頭毆打伊的眼睛，所以在被告到場之前，伊的眼
    鏡已經掉了，眼睛也受傷了，其眼睛受傷是同案被告甲○○
    造成的等語（見調偵字第106號卷第40頁），證人戊○○並
    於本院審理時具結證述：「（丙○○來的時候，你有無看到
    他來？）我當時眼鏡已經被打掉了，我感覺有一個人衝過來
    ，一來就把我踹到地板」、「（你剛回答辯護人時有提到丙○○到之前，你的眼鏡已經被打掉了，是否就是被甲○○打
    掉的？）是的。」等情明確（見本院卷第63、66頁），雖證
    人戊○○證稱：被告也有攻擊伊的眼部等語，惟參以證人戊○○於本院審理時具結證述：「（你提到丙○○來之後你才
    開始雙手擋在頭部，這時候丙○○已經有攻擊你的行為了嗎
    ？）有。」、「（丙○○當時做怎樣的攻擊行為？）丙○○
    一開始出現的時候，就把我踹倒在地，並拿條狀東西打我腿
    部。」、「（你雙手擋住頭部之後，是將臉部朝下，還是仰
    躺？）趴著側躺。」、「（你把手擋在頭部是為了要保護頭
    部、臉部嗎？）對。」、「（在你側躺在地上把手擋在頭部
    的時候，被告二人是站著還是蹲在地上？）他們就站著一直
    踹我、打我的身體。」、「（在你側躺在地上把手擋在頭部
    的時候，他們有辦法攻擊到你的眼球部位嗎？）我沒有辦法
    看到，可能是打或是踹。」、「（是否可以比一下你把手擋
    在頭部並側躺的動作為何？）我兩隻手握拳靠近眉毛的上方
    ，手臂靠近臉頰，從眉毛往太陽穴方向呈八字型。」、「（
    你剛證述約一、二分鐘後丙○○就到場，他們二人就打你，
    你隱約有看到丙○○拿著條狀的東西打你腿部，他們二人又
    攻擊你的眼部，請你具體詳述當時攻擊你眼睛的情形？）丙○○一出現踹到我之後，我就倒在地上，他們可能是用條狀
    的東西、或用腳要踢我臉部的部位，被我的手給擋住了。」
    、「（依據你的陳述，丙○○到後，而你倒下之後，你的眼
    睛並沒有直接被攻擊到？）是的。」等語（見本院卷第66至
    68頁），另佐以告訴人左眼所受傷勢，顯係因遭類如拳頭等
    圓形形狀之外力介入所致，與遭條狀物毆擊或腳踹之情形不
    同，此有告訴人受傷照片在卷供參（見偵字第2145號卷第40
    頁），是尚無證據證明被告丙○○到場後有毆擊告訴人左眼
    之行為，雖證人戊○○嗣後於檢察官補充詢問時證稱：「（
    從丙○○到場起，到警察到場為止，該段期間甲○○、丙○○二人有無打到你的左眼、或左眼框周圍？）有。」、「（
    你剛不是回答審判長你倒在地上的時候，你的眼睛沒有直接
    被攻擊到？）是攻擊之後我手才擋，是擋了之後才沒有直接
    被攻擊到，在我手擋之前，左眼有直接被攻擊到，但是是被
    被告二人中何人誰攻擊的，我不知道。」等語（見本院卷第
    69頁），惟告訴人於被告到場前眼鏡已經被打掉且眼睛遭受
    毆擊一節，已為告訴人所自認，詳如前述，觀其情節，告訴
    人復又被被告踹倒在地，按諸人之頭部顏面甚為脆弱，依人
    之本能，理應會隨即以雙手護住頭部顏面以避免遭受更嚴重
    之攻擊，況證人戊○○於辯護人補充詢問時亦答稱：「（你
    剛說在丙○○到場之前，甲○○開始打你的眼睛，並把你的
    眼鏡打掉，那時候你的眼睛有受傷嗎？）有。」、「（你有
    感覺到痛楚才覺得有受傷嗎？）因為眼鏡被打掉，眼睛及眼
    睛周圍就會痛。」、「（從那時候開始，你就本能去保護你
    的左眼嗎？）是。」等語（見本院卷第70頁），益徵證人戊○○證稱：倒在地上後被攻擊到眼部手才去阻擋等情，實與
    事理有悖，尚不足以執此而遽為被告不利之認定。再者，案
    發當時係凌晨時分，天色誨暗不明，被告到場時客觀上是否
    能查悉告訴人之左眼已受有傷害，並於參與毆打告訴人胸部
    、腿部等身體部位時，預見告訴人左眼所受傷害將導致重傷
    害之結果，尚非無疑，退步言之，縱認被告到場後，有與同
    案被告甲○○共同攻擊告訴人之臉部，甚或左眼部位，承前
    所述，告訴人被踹倒在地時，理應以雙手護住臉部，且無證
    據證明其臉部器官因再受攻擊而成傷，是告訴人於被告到場
    前，其左眼即已受傷，復查無其他證據證明被告到場後有對
    告訴人之左眼為攻擊行為而成傷，亦無證據足認被告對於告
    訴人左眼重傷害之結果客觀上得以預見，尚難令被告對於同
    案被告甲○○因傷害告訴人左眼致重傷害之結果亦應負責，
    被告所為應僅構成刑法第277條第1項之傷害罪，公訴人認被
    告與同案被告甲○○共犯刑法第277條第2項後段之傷害致重
    傷罪嫌，容有誤會。
五、綜上，本院認被告丙○○係犯刑法第277條第1項之傷害罪，
    已如前述，依同法第287條前段之規定，須告訴乃論。茲因
    被告已與告訴人達成和解，告訴人並於98年7月27日具狀撤
    回告訴，此有本院訊問筆錄、98年度附民字第4號和解筆錄
    、公務電話紀錄表、刑事聲請狀各1份存卷可查（見本院卷
    第247至252頁），揆諸前揭法條規定及說明，爰不經言詞辯
    論，逕為諭知不受理之判決。
六、據上論斷，應依刑事訴訟法第303條第3款、第307條，判決
    如主文。
中    華    民    國    98    年    9     月    4     日
                  刑事第五庭審判長法  官  黃惠玲
                                  法  官  林佑珊
                                  法  官  蔡欣怡
如不服本判決應於收受本判決後10日內向本院提出上訴書狀，上
訴書狀應敘述具體理由。上訴書狀未敘述上訴理由者，應於上訴
期間屆滿後20日內補提理由書狀於本院 (均須按他造當事人之人
數附繕本 )「切勿逕送上級法院」。
以上正本證明與原本無異。
中    華    民    國    98    年    9     月    4     日
                                  書記官  劉怡芳


司法院資訊處製作；財團法人民間司法改革基金會備份。
